【裁判字號】    90,上易,1412
【裁判日期】    900917
【裁判案由】    違反公司法
【裁判全文】
臺灣高等法院高雄分院刑事判決                    九十年度上易字第一四一二號
    上  訴  人
    即  被  告  甲○○○
右上訴人因違反公司法案件，不服臺灣高雄地方法院九十年度易字第一三五四號中華
民國九十年六月二十九日第一審判決（起訴案號：臺灣高雄地方法院檢察署八十九年
度偵字第一二三六九號），提起上訴，本院判決如左：
    主  文
上訴駁回。
    事  實
一、甲○○○係設於高雄市新興區○○○路二十八號十樓，「桂林惠華高爾夫鄉村俱
    樂部實業有限公司」（下稱惠華公司）負責人，明知該公司未經設立登記，不得
    以公司名義經營業務，竟於民國八十三年間，以惠華公司名義，在台招募乙○○
    為鄉村俱樂部會員，並於八十三年十二月二十四日簽立合約經營業務（八十三年
    十一月十五日，在乙○○位於台北市○○○路一一八巷二四號住處，收受定金新
    台幣二萬元），約定會員得使用惠華公司在中國大陸廣西桂林市管理之高爾夫球
    場內渡假套房（每季六天次，其餘則委由惠華公司代理出租）及球場內等設施，
    嗣因甲○○○未依約於八十五年六月底前，將球場及渡假套房興建完工交屋，乙
    ○○始知上情。
二、案經乙○○訴請臺灣高雄地方法院檢察署檢察官偵查起訴。
    理  由
一、訊據上訴人即被告甲○○○固坦承其有招募告訴人乙○○為前開鄉村俱樂部會員
    之事實，惟否認有何違反公司法犯行，辯稱惠華公司是大陸公司，伊公司係惠成
    國際開發實業股份有限公司（下稱惠成公司），惠成公司僅代轉惠華公司文件而
    已，並無以惠華公司在台名義招募會員，所招募之人均係於大陸桂林惠華公司簽
    約，嗣因當地農民抗爭，導致興建延遲，業已返還告訴人部分會費云云，惟查：
  (一)被告以惠華公司名義在台招募會員，且惠華公司並未經設立登記之事實，業據告
    訴人於偵查及原審調查時指訴甚詳（見偵卷第十五、十九頁及原審卷第九至十頁
    ），復有高雄市政府建設局九十年三月十三日高市建設二字第０九００五五六一
    五００號函在卷足憑（見偵卷第二十三頁）。
  (二)被告以惠華公司董事長（負責人）名義，與所招募會員約定於其繳交一定之金額
    後，使該人成為惠華公司所管理之桂林惠華高爾夫鄉村俱樂部之會員，並因而取
    得俱樂部內附屬不動產之使用權（球場內渡假套房每季六天次，其餘則委由惠華
    公司代理出租，及球場內等設施）等相關權利義務事項，亦有該合約書及委託租
    賃合約書在卷足憑（見偵卷第六至八頁），又被告於原審調查時稱「惠華公司是
    大陸公司，伊公司係惠成國際開發實業股份有限公司，是惠華公司委託惠成公司
    代為銷售」等語（見原審卷第十七頁），嗣於本院調查時則改稱「因被告同時為
    臺灣惠成公司之負責人，難免在該公司代轉惠華之文件予客戶，並非以惠華名義
    在台灣為法律行為」云云（見本院卷第二十頁），足徵被告已有臨訟情虛所供不
    一之情。
  (三)告訴人雖於原審調查中不否認曾赴廣西查看一節（見原審卷第十頁），然被告係
    以惠華公司負責人身份與告訴人簽立合約，合約內之惠華公司地址亦載明高雄市
    新興區○○○路二八號十樓，繳款記錄亦均以新台幣為之，是告訴人指陳被告以
    未經設立登記之惠華公司名義，在台招募會員簽立上開契約而經營業務等情，應
    合事實，堪予採信。
  (四)被告所辯業已返還告訴人部分會費及告訴人應交還球證部分，純屬雙方間就上開
    合約之債務糾葛，雖告訴代理人於本院指陳雙方之合約拖了四、五年都未完成及
    被告尚欠會費等情（見本院卷第十六頁），惟此係民事契約爭議，尚難遽以推測
    被告即有詐欺犯意，是本件告訴狀所陳之詐欺告訴部分，亦乏證據足資認定，附
    此敘明。
  (五)綜上所述，被告所辯上情，顯為卸責之詞，不足採信，被告前揭違反公司法犯行
    ，洵堪認定。
二、核被告所為，係違反公司法第十九條第一項未經設立登記不得以公司名義經營業
    務之規定，應依同法同條第二項規定處罰。原審因而適用刑事訴訟法第二百九十
    九條第一項前段，公司法第十九條第一項、第二項，刑法第十一條前段、第四十
    一條第一項、第二條第一項前段，罰金罰鍰提高標準條例第二條之規定，並審酌
    被告未經設立登記，即擅自以公司名義對外經營業務，破壞主管機關對於公司管
    理之正確性，並足以造成交易秩序之危害，及其以公司名義經營業務之時間及犯
    罪後之態度等一切情狀，量處拘役五十日，復敘明被告於犯罪後，刑法第四十一
    條於九十年一月四日修正，並於同月十日公布施行，有關易科罰金之部分，範圍
    擴大為最重本刑五年以下有期徒刑之罪，惟與被告所犯之罪比較後並未有影響，
    依刑法第二條第一項前段之規定，應適用裁判時之刑法第四十一條第一項規定，
    並諭知如易科罰金，以三百元折算一日之折算標準。其認事用法均無違誤，量刑
    亦稱妥適，上訴人仍執前詞否認犯行並指摘原審判決有誤，為無理由，上訴應予
    駁回。
據上論斷，應依刑事訴訟法第三百六十八條，判決如主文。
本案經檢察官朱文彬到庭執行職務。
中    華    民    國    九十    年        九        月        十七      日
                              臺灣高等法院高雄分院刑事第六庭
                                  審判長法  官
                                        法  官
                                        法  官
不得上訴
附錄：本判決論罪科刑法條全文
公司法第十九條
未經設立登記，不得以公司名義經營業務或為其他法律行為。
違反前項規定者，行為人各處一年以下有期徒刑、拘役或科或併科新臺幣十五萬元以
下罰金，並自負其責；行為人有二人以上者，連帶負責，並由主管機關禁止其使用公
司名稱 。


司法院資訊處製作；財團法人民間司法改革基金會備份。
